# Objetos de Bioconductor para datos de expresión

## SummarizedExperiment

<iframe width="560" height="315" src="https://www.youtube.com/embed/lqxtgpD-heM" frameborder="0" allow="accelerometer; autoplay; clipboard-write; encrypted-media; gyroscope; picture-in-picture" allowfullscreen></iframe>

[_Original notes in English_](https://docs.google.com/document/d/1umDODmdQldf5w2lNDoFe-unmezHPonpCiKD270VwkrQ/edit?usp=sharing)

* `rnaseqGene` workflow
    - http://bioconductor.org/packages/release/BiocViews.html#___Workflow
    - http://bioconductor.org/packages/release/workflows/html/rnaseqGene.html
    - http://bioconductor.org/packages/release/workflows/vignettes/rnaseqGene/inst/doc/rnaseqGene.html

* `SummarizedExperiment`
    - https://www.nature.com/articles/nmeth.3252 Figure 2
    - http://bioconductor.org/packages/release/bioc/html/SummarizedExperiment.html
    - Introducción a `SummarizedExperiment`:     - http://bioconductor.org/packages/release/bioc/vignettes/SummarizedExperiment/inst/doc/SummarizedExperiment.html
    - Extendiendo `SummarizedExperiment`: http://bioconductor.org/packages/release/bioc/vignettes/SummarizedExperiment/inst/doc/Extensions.html

* `GenomicRanges`
    - http://bioconductor.org/packages/release/bioc/html/GenomicRanges.html
    - https://journals.plos.org/ploscompbiol/article?id=10.1371/journal.pcbi.1003118
    - Introducción a `GenomicRanges`: http://bioconductor.org/packages/release/bioc/vignettes/GenomicRanges/inst/doc/GenomicRangesIntroduction.html

* `rtracklayer`
    - http://bioconductor.org/packages/release/bioc/html/rtracklayer.html
    - http://bioconductor.org/packages/release/bioc/vignettes/rtracklayer/inst/doc/rtracklayer.pdf
    - Formato de archivos BED https://genome.ucsc.edu/FAQ/FAQformat.html#format1
    - Formato de archivos GTF https://useast.ensembl.org/info/website/upload/gff.html
    
```{r first_rse}
## Lets build our first SummarizedExperiment object
library("SummarizedExperiment")
## ?SummarizedExperiment

## De los ejemplos en la ayuda oficial

## Creamos los datos para nuestro objeto de tipo SummarizedExperiment
## para 200 genes a lo largo de 6 muestras
nrows <- 200
ncols <- 6
## Números al azar de cuentas
set.seed(20210223)
counts <- matrix(runif(nrows * ncols, 1, 1e4), nrows)
## Información de nuestros genes
rowRanges <- GRanges(
    rep(c("chr1", "chr2"), c(50, 150)),
    IRanges(floor(runif(200, 1e5, 1e6)), width = 100),
    strand = sample(c("+", "-"), 200, TRUE),
    feature_id = sprintf("ID%03d", 1:200)
)
names(rowRanges) <- paste0("gene_", seq_len(length(rowRanges)))
## Información de nuestras muestras
colData <- DataFrame(
    Treatment = rep(c("ChIP", "Input"), 3),
    row.names = LETTERS[1:6]
)
## Juntamos ahora toda la información en un solo objeto de R
rse <- SummarizedExperiment(
    assays = SimpleList(counts = counts),
    rowRanges = rowRanges,
    colData = colData
)

## Exploremos el objeto resultante
rse

## Número de genes y muestras
dim(rse)

## IDs de nuestros genes y muestras
dimnames(rse)

## Nombres de tablas de cuentas que tenemos (RPKM, CPM, counts, logcounts, etc)
assayNames(rse)

## El inicio de nuestra tabla de cuentas
head(assay(rse))

## Información de los genes en un objeto de Bioconductor
rowRanges(rse)

## Tabla con información de los genes
rowData(rse) # es idéntico a 'mcols(rowRanges(rse))'

## Tabla con información de las muestras
colData(rse)
```

## Ejercicio

Explica que sucede en las siguientes líneas de código de R.

```{r rse_exercise}
## Comando 1
rse[1:2, ]
## Comando 2
rse[, c("A", "D", "F")]
```


## iSEE

* http://bioconductor.org/packages/release/bioc/html/iSEE.html
* http://bioconductor.org/packages/release/bioc/vignettes/iSEE/inst/doc/basic.html


```{r isee_basic}
## Explora el objeto rse de forma interactiva
library("iSEE")
iSEE::iSEE(rse)
```

## Ejercicio con spatialLIBD

* Vamos a descargar datos de un objeto `SingleCellExperiment` que es similar a uno de `SummarizedExperiment`.
    - http://bioconductor.org/packages/release/bioc/html/SummarizedExperiment.html
    - http://bioconductor.org/packages/release/data/experiment/html/spatialLIBD.html
    - https://doi.org/10.1038/s41593-020-00787-0

```{r download_sce_layer}
## Descarguemos unos datos de spatialLIBD
sce_layer <- spatialLIBD::fetch_data("sce_layer")
sce_layer

## Revisemos el tamaño de este objeto
pryr::object_size(sce_layer)
```

* Al igual que nuestro objeto `rse` podemos usar `iSEE::iSEE()` para explorar los datos.

```{r explore_sce_layer, eval = FALSE}
iSEE::iSEE(sce_layer)
```

* Descarga un PDF que reproduzca la imagen del lado derecho de la siguiente diapostiva. Incluye ese PDF en tu repositorio de notas del curso.

<script async class="speakerdeck-embed" data-slide="10" data-id="329db23f5f17460da31f45c7695a9f06" data-ratio="1.33333333333333" src="//speakerdeck.com/assets/embed.js"></script>

* Explora en con un _heatmap_ la expresión de los genes `MOBP`, `MBP` y `PCP4`. Si hacemos un _clustering_ (agrupamos los genes), ¿cúales genes se parecen más?
* ¿En qué capas se expresan más los genes _MOBP_ y _MBP_?

```
ENSG00000168314
ENSG00000183036
ENSG00000197971
```
